臺灣高等法院刑事裁定
111年度毒抗字第143號
抗  告  人
即  被  告  陳年生


上列抗告人即被告因違反毒品危害防制條例案件，不服臺灣桃園
地方法院111年度毒聲字第132號，民國111年1月21日裁定（聲請
案號：臺灣桃園地方檢察署110年度聲觀字第2082號），提起抗
告，本院裁定如下：
    主  文
抗告駁回。                                             
    理  由
一、原裁定意旨略以：
㈠、抗告人即被告陳年生基於施用第二級毒品甲基安非他命之犯
    意，於民國110年9月2日晚間8時許，在桃園市大溪區之住處
    內，施用甲基安非他命1次，且其為警採集尿液送驗，結果
    確呈安非他命類、甲基安非他命陽性反應一節，為其於警詢
    、偵訊時坦承不諱，並有員警採尿之編號對照表、照片、濫
    用藥物檢驗報告等件在卷可佐，堪信屬實，足認其已因此觸
    犯毒品危害防制條例第10條之施用第二級毒品犯行。
㈡、被告前因施用毒品案件經送強制戒治，於90年1月19日因停止
    處分而出所，有本院被告前案紀錄表等件附卷可稽，是本案
    犯行已符合「三年後再犯」之定義，不因其間是否因另犯該
    罪，經起訴、判刑或執行而受影響。
㈢、被告於110年9月6日經員警持桃園地院院核發之搜索票搜索，
    扣得手機、現金等物，其經員警提示至少27筆之通訊監察譯
    文時，或稱係與他人合資購買毒品，或稱僅與工作等有關，
    還自承有向上手數次購入毒品等詞，有其警詢筆錄在卷可考
    ，並有搜索票影本、刑案照片、蒐證照片、對話紀錄截圖、
    扣押物品目錄表等件附卷可佐，故暫且不論其是否涉有多次
    販毒之舉，僅憑其所自承之上開辯詞及各該譯文等事證，與
    其於偵訊時所改稱至少有25次是與他人合資購買毒品並新增
    一名購毒上手等詞，已可認定其涉入毒品交易(自己購毒、
    合資購毒)頗深，自有必要施以較嚴格之處遇。其於偵查中
    具狀宣稱其僅是為排解壓力而一時失慮碰觸毒品等詞，與上
    開事證及其自己上開所辯，俱有不合，且顯露其仍想飾詞淡
    化而未坦然交代之情(此觀各該譯文、對話紀錄截圖所呈現
    其涉嫌時間非短、所談論內容甚為具體，更屬明白)，則其
    以身體疾病及工作家庭情況，求取戒癮治療之寬典，亦無可
    採。況其另因故意犯他罪，經聲請人偵查中，有本院前案紀
    錄表等件附卷可查。聲請人整體評估後，認已不適合對其施
    予毒品條例第24條第1項所指之附命戒癮治療緩起訴處分之
    寬典，而聲請裁定令入勒戒處所觀察、勒戒，為有理由，爰
    依毒品危害防制條例第20條第1項規定，裁定令被告入勒戒
    處所觀察、勒戒等語。
二、抗告意旨略以：聲請人為家中唯一經濟來源，維持家中開銷
    ，母親年紀已大無法工作，需要人照顧，如果進去勒戒，母
    親將無法一人在外生活，聲請人有心臟病需長期吃心藥控制
    ，每月回診追蹤檢查，有醫院證明、回診單及定期抽血檢驗
    單可證。聲請人長子正在服志願役，無法時常照顧家人，女
    兒16歲還需要照顧，懇請准許聲請人在外戒癮治療，方便照
    顧母親與女兒，聲請人一定好好做人等語。
三、經查：
㈠、被告於上開時、地施用甲基安非他命犯行事實，業據其於警
    詢及偵查中供承不諱（見毒偵卷第19頁、第157頁），且其
    於110年9月6日為警所採集之尿液（尿液編號：K-0000000）
    ，經送台灣檢驗科技股份有限公司以酵素免疫分析法初步檢
    驗、再以氣相層析質譜儀法確認檢驗之結果，確呈安非他命
    類、甲基安非他命陽性反應乙節，有該公司出具之濫用藥物
    檢驗報告及桃園市政府警察局八德分局被採尿人尿液暨毒品
    真實姓名與編號對照表各1紙附卷可稽（見毒偵卷第99頁、
    第195頁）。足認被告上開不利於己之自白與事實相符，被
    告確有施用第二級毒品之行為，堪以認定。
㈡、被告前於90年1月19日經強制戒治停止處分出監後，雖有因施
    用毒品案件經法院判處罪刑確定及執行完畢之情形，但迄今
    並無再受觀察、勒戒或強制戒治等保安處分之裁判及執行，
    有本院被告前案紀錄表在卷可憑，被告本案施用第二級毒品
    行為時間，已在其最近強制戒治執行完畢之3年後，是原審
    依毒品危害防制條例第20條第1項、第3項之規定，諭知被告
    應送勒戒處所觀察、勒戒，於法尚無不合。
四、被告雖以前詞提起抗告，惟查：
㈠、按97年4月30日修正公布之毒品危害防制條例第24條第1項，
    採行「觀察勒戒」與「緩起訴之戒癮治療」並行之雙軌模式
    ；上開立法政策既係以併行之雙軌模式，應認有賦與檢察官
    依裁量行使之職權，而檢察官是否給予施用毒品者為附命完
    成戒癮治療之緩起訴處分，自得本於毒品危害防制條例第24
    條之規定及立法目的，依行政院所頒之「毒品戒癮治療實施
    辦法及完成治療認定標準」，選擇實施對象、內容、方式與
    執行之醫療機構，妥為斟酌、裁量，始予決定，而其裁量之
    結果如認適於為緩起訴處分者，固須於緩起訴處分中說明其
    判斷之依據，但如認為應向法院聲請觀察、勒戒者，因係適
    用原則而非例外，自無需贅餘交代不適於為緩起訴處分之理
    由，法院原則上應尊重檢察官職權之行使，僅就檢察官之判
    斷有違背法令、事實認定有誤或其裁量有重大明顯瑕疵等事
    項為有限度之低密度審查（最高法院103年度台上字第2464
    號判決意旨及本院暨所屬法院106年法律座談會刑事類提案
    第37號研討結論意旨參照）。
㈡、按觀察、勒戒或戒癮治療，其區別在於有無以設施拘束人身
    自由之方式協助戒癮，兩者干涉自由權之程度有別。職是，
    越是意志不堅，周遭環境複雜，誘惑因子越強者，則越有施
    以觀察、勒戒之必要性。查被告前已有因施用毒品而經觀察
    、勒戒及強制戒治之紀錄，執行完畢出所後亦有數次因施用
    或持有毒品而經法院論處罪刑之紀錄，有本院被告前案紀錄
    表在卷可按，於本案並非初犯，其戒除毒品之意志已然不堅
    ，遵守法治之意願薄弱。且依卷附通訊監察譯文內容所載，
    被告於110年6至8月間有與友人張君立達25筆之通話紀錄與
    毒品相關，被告於偵查中稱都是要合資購買（見毒偵卷第15
    9頁），張君立為其國中同學（見毒偵卷第24頁），警詢中
    並稱110年5月8日原本是要向其毒品上手（因偵查不公開，
    詳卷）購買新臺幣8千元之安非他命等語（見毒偵卷第125頁
    ），雖其稱因未領到錢所以未購買成功，但仍可見其需求之
    數量不少，被告於偵查中另稱還有一位購買過3、4次之毒品
    上手（見毒偵卷第160頁），可徵被告有易於取得毒品之管
    道，且其交往多年之同學同有施用毒品習性並聯繫密切，環
    境複雜，誘惑因子甚強，難認予被告實施戒癮治療較施以觀
    察、勒戒更有助其遠離毒品誘引。準此，檢察官依被告之個
    案情形及卷內事證等節詳為斟酌後，綜合考量被告之行為及
    客觀情形，認不適合為附命完成戒癮治療之緩起訴處分，而
    向法院聲請裁定被告入勒戒處所觀察、勒戒，並無不當之處
    。
㈢、抗告意旨所述被告之身體狀況，既經醫療院所治療而於110年
    3月20日出院，迄今已達1年，且依其所提國軍桃園總醫院附
    設民眾診療服務處診斷證明書所載（見本院卷第17頁），僅
    需定期門診追蹤治療即可（由被告所提門診單及抽血檢驗單
    觀之，110年12月30日門診後預約111年3月31日門診，應為
    三個月門診追蹤治療一次），而觀察、勒戒期間為兩個月以
    內，且勒戒處所亦能提供一定之醫療照護，並不會造成被告
    立即性、急迫性之生命危險，尚難認有不適合入勒戒處所施
    以觀察、勒戒之情事。
㈣、又依被告所提戶口名簿所載（見本院卷第15頁），被告母親
    年約70歲，尚非甚高，其女已滿16歲，被告亦未陳明其母有
    何身體不佳情狀，衡情其等應有自理生活能力，且被告於警
    詢中提及有向其前妻借用手機（見毒偵卷第18頁），可徵被
    告與前妻仍有聯絡，亦可協助照顧其女，另被告稱其子現為
    志願役軍人，領有一定薪俸，當亦有餘裕可分擔家計，若確
    有需求，並可聯絡政府社會福利單位協助，尚無從以此認被
    告有不適合入勒戒處所施以觀察、勒戒之情事，況上開各情
    實亦非屬應否裁定令被告入勒戒處所觀察、勒戒之法定判斷
    要件，從而此部分之抗告意旨，亦難認屬有據。
五、綜上所述，原審法院依檢察官之聲請，裁定被告應送勒戒處
    所觀察、勒戒，經核其認事用法，並無違誤。被告猶執前詞
    提起本件抗告，指摘原裁定不當，為無理由，應予駁回。
據上論斷，應依刑事訴訟法第412條，裁定如主文。
中　　華　　民　　國　　111 　年　　3 　　月　　21　　日
                  刑事第二十庭  審判長法　官  王復生
                                      法　官  蕭世昌
                                      法　官  張紹省
以上正本證明與原本無異。
不得再抗告。
                                      書記官  莫佳樺
中　　華　　民　　國　　111 　年　　3 　　月　　21　　日